【裁判字號】    97,訴,2099
【裁判日期】    980220
【裁判案由】    侵權行為損害賠償
【裁判全文】
臺灣板橋地方法院民事判決              97年度訴字第2099號
原      告  乙○○
           （原名：黃忠福）
被      告  甲○○
上列當事人間請求侵權行為損害賠償事件，原告提起附帶民事訴
訟（96年度附民字第312號），經本院刑事庭移送前來，經本院
於民國98年2月6日言詞辯論終結，判決如下：
    主  文
被告應給付原告新臺幣壹佰柒拾伍萬貳仟柒佰陸拾參元，及自民
國九十七年九月五日起至清償日止，按週年利率百分之五計算之
利息。
訴訟費用由被告負擔。
本判決於原告以新臺幣伍拾捌萬元供擔保後得假執行。
    事實及理由
壹、程序方面
    被告經合法通知，未於言詞辯論期日到場，核無民事訴訟法
    第386 條所列各款情形，爰依原告之聲請，由其一造辯論而
    為判決。
貳、實體方面
一、原告主張：被告與其友人即訴外人吳清宏（現更名吳柏鋐）
    ，透過訴外人黃啟倫之女友張盈潔，結識黃啟倫之父親即原
    告，得知原告有意讓黃啟倫在退伍後經營服飾業，被告、吳
    清宏竟利用原告對進口服飾不甚瞭解之機會，基於為自己不
    法所有之犯意聯絡，於民國85年6 月初某日，在臺北縣土城
    市○○路○ 段126 巷26號1 樓之原告住處，由被告向原告佯
    稱其係從事進口服飾買賣，吳清宏之姐夫在香港開設世界知
    名之法國香奈兒（ＣＨＡＮＥＬ）服飾衛星廠，專門製作香
    奈兒高級服飾，可協助原告設立公司，銷售採用法國進口布
    料製成之香奈兒服飾云云，並提供香奈兒秋冬裝之款式價目
    表、吊牌及型錄圖片等資料取信原告，致原告陷於錯誤，委
    託被告籌設三度空間實業有限公司（下稱三度空間公司），
    約定以總價新臺幣（下同）4,105,525 元進口26種款式、每
    款式25套之香奈兒服飾準備銷售，並於85年6 、7 月間接續
    交付附表編號1 至7 所示支票予被告（附表一編號1 至6 之
    支票，經吳清宏、被告分別為付款之提示後，均已兌現，合
    計詐得1,752,763 元，附表編號7 所示支票於85年10月23日
    經提示則不獲兌現）。然被告與吳清宏僅向香港盤逸公司（
    下稱盤逸公司）訂購非屬香奈兒品牌之服飾，欲以此矇騙原
    告，又一再推諉因稅金關係或其他理由致服飾未能領取出關
    ，遲未交付服飾予原告，嗣原告察覺有異，方知遭騙。為此
    本於侵權行為法律關係提起本訴，併為聲明：(一)被告應給付
    原告1,752,763 元，及自起訴狀繕本送達翌日起至清償日止
    ，按年息5%計算之利息。(二)原告願供擔保，請准宣告假執行
    。
二、被告經合法通知，未於言詞辯論期日到場，亦未提出準備書
    狀作何聲明或陳述。
三、按因故意或過失不法侵害他人之權利者，負損害賠償責任；
    數人共同不法侵害他人之權利者，連帶負賠償責任，民法第
    184 條第1 項前段、第185 條第1 項前段定有明文。本件原
    告主張其因受被告與吳柏鋐共同詐欺，致受有1,752,763 元
    損害之事實，有本院87年度易字第979 號、96年度易緝字第
    74號刑事偵審影卷在卷可參。而查證人陳秋華於上開本院96
    年度易緝字第74號刑事案件審理時證稱：張盈潔介紹被告與
    黃忠福（即原告）認識，被告曾說吳清宏之姊夫在香港有香
    奈兒服飾之衛星工廠，有拿目錄給黃忠福看，但被告最終並
    未交付香奈兒服飾之情節相符（見上開刑事卷97年3 月4 日
    審判筆錄）。另證人張盈潔於本院87年度易字第979 號刑事
    案件審理時，亦具結證稱：黃忠福想轉業，經由被告介紹，
    打算從事服飾業，被告說吳清宏的姊夫在香港有香奈兒衛星
    廠，被告並與吳柏鋐一同攜帶價目表、原版之香奈兒服飾目
    錄前來討論，還提供目錄影本等語明確（見上開刑事卷第65
    頁審判筆錄），並有香奈兒秋冬時裝系列服飾價目表5 張、
    彩色型錄圖片16張、照片2 張、香奈兒品牌服飾吊牌1 張、
    報價確認單、臺北區中小企業銀行北商銀海發字第248 號函
    暨檢送之支票影本6 張、退票理由單影本1 件等件附於上開
    刑事卷內可稽（見台灣板橋地方法院檢察署86年度偵續字第
    141 號卷第79至83頁、第84頁所附證物袋，85年度偵字第20
    460 號卷第95頁至第97頁，本院87年度易字第979 號刑事卷
    第125 頁至第129 頁）。足證被告與吳清宏確實以佯稱吳柏
    鋐姐夫在香港開設香奈兒服飾衛星廠，專門製作香奈兒高級
    服飾，可協助原告設立公司，銷售香奈兒服飾之詐術，致原
    告陷於錯誤，而陸續交付如附表各編號所示之支票予被告，
    經被告與吳清宏為付款之提示，共計詐得1,752,763 元。被
    告於上開刑事案件雖曾辯稱：伊確實有為原告訂購進口服飾
    云云。然查被告係於85年間，以總價146 萬餘元之價格，向
    盤逸公司訂購共26款、每款25件之非香奈兒品牌服飾，盤逸
    公司與香奈兒公司毫無關係，訂購之服飾已於86年11月28
    日由被告全數領走之事實，另據證人即盤逸公司負責人周杰
    於87年9 月29日本院87年度易字第979 號刑事案件審理時到
    庭結證明確（見上開刑事卷第155 頁反面至第158 頁），並
    提出與其所述相符之支票影本5 紙、合約書影本1 件附卷供
    憑（見同上卷第167 頁至第170 頁）。證人周杰於同日復證
    稱：「剛剛告訴人（即本件原告）有提到香奈兒的型錄問題
    ，香奈兒型錄是甲○○（即被告）在我這邊看到的。然後就
    由我們提供香奈兒及我們自己的型錄讓他們參考。後來被甲
    ○○借走三本香奈兒的目錄，她就選了26種款式，這26種款
    式，有我們的，也有香奈兒的款式，總共26款，每款式25件
    …。」、「（提示偵查卷第84頁證物袋內所附告訴人提出之
    香奈兒型錄？）這是彩色影印，是由我提供給甲○○，當時
    她就是選這些款式，她向我借走三本香奈兒型錄，她選了這
    些款式，所以我就影印這些給她。」等語綦詳，對照原告於
    同日所稱：「（提示偵查卷第84頁證物袋，這些型錄是你在
    偵查中提出或是法院時提出？）85年11月9 日偵查中提出，
    這些型錄是甲○○及吳清宏拿了3 本目錄到我家給我看，我
    選了26款式，我說到時候衣服進來與他們的款式是否相符如
    何知道，所以他們就影印了這些型錄給我。」之情節以觀，
    益見被告向盤逸公司借用香奈兒服飾型錄供原告挑選時，並
    未向原告言明所訂購服飾並非香奈兒品牌，反而利用上開服
    飾型錄取信原告，加深原告對於吳清宏親戚在香港經營香奈
    兒服飾衛星廠之印象，致原告信以為真，誤認被告將為其進
    口香奈兒服飾而交付金錢。猶有甚者，被告向盤逸公司訂購
    之服飾總價僅146 萬餘元，如其向原告坦言實際上係向盤逸
    公司訂購仿照香奈兒服裝目錄款式製作之衣服，並非真正香
    奈兒廠牌，原告又焉有可能與被告約定進口總價高達4,105,
    525 元，且陸續支付如附表各編號所示、合計金額超過146
    萬元之支票予被告收受？是被告有故意不法侵害原告財產權
    之行為，致原告受有損害1,752,763 元，應堪認定。
四、從而，原告依據侵權行為之法律關係，請求被告賠償1,752,
    763 元，及自起訴狀繕本送達被告之翌日，即97年9 月5 日
    起至清償日止，按週年利率百分之5 計算之利息，為有理由
    ，應予准許。又原告陳明願供擔保，請求宣告假執行，核無
    不合，爰酌定相當之擔保金額，予以准許。
結論：本件原告之訴為有理由，依民事訴訟法第385 條第1 項、
第78條、第390 條第2 項，判決如主文。
中    華    民    國    98    年    2     月    20    日
                  民事第一庭    法  官  黃信樺
以上正本係照原本作成
如對本判決上訴，須於判決送達後20日內向本院提出上訴狀
中    華    民    國    98    年    2     月    20    日
                                書記官  李佳靜
附表
┌──┬─────┬────┬────┬────┬───┐
│編號│支票號碼  │發票日  │金  額  │提示日  │提示行│
│    │          │        │        │        │庫    │
├──┼─────┼────┼────┼────┼───┤
│１  │PY0000000 │85.6.12 │20萬元  │85.6.12 │交通銀│
│    │          │        │        │        │行忠孝│
│    │          │        │        │        │分行  │
├──┼─────┼────┼────┼────┼───┤
│２  │PY0000000 │85.7.05 │45萬    │85.7.05 │交通銀│
│    │          │        │2,763元 │        │行忠孝│                                 │
│    │          │        │        │        │分行  │                                 │
├──┼─────┼────┼────┼────┼───┤
│３  │PY0000000 │85.7.31 │20萬元  │85.8.02 │臺北區│
│    │          │        │        │        │中小企│
│    │          │        │        │        │業銀行│
│    │          │        │        │        │臺北分│
│    │          │        │        │        │行    │
├──┼─────┼────┼────┼────┼───┤
│４  │PY0000000 │85.8.11 │20萬元  │85.8.12 │臺北區│
│    │          │        │        │        │中小企│
│    │          │        │        │        │業銀行│
│    │          │        │        │        │臺北分│
│    │          │        │        │        │行    │
├──┼─────┼────┼────┼────┼───┤
│５  │PY0000000 │85.8.23 │20萬元  │85.8.23 │中國信│
│    │          │        │        │        │託商業│
│    │          │        │        │        │銀行松│
│    │          │        │        │        │山分行│
├──┼─────┼────┼────┼────┼───┤
│６  │PY0000000 │85.9.01 │50萬元  │85.9.02 │中國信│
│    │          │        │        │        │託商業│
│    │          │        │        │        │銀行松│
│    │          │        │        │        │山分行│
├──┼─────┼────┼────┼────┼───┤
│７  │PY0000000 │85.9.15 │70萬元  │85.10.23│中國信│
│    │          │        │        │        │託商業│
│    │          │        │        │        │銀行松│
│    │          │        │        │        │山分行│
└──┴─────┴────┴────┴────┴───┘


司法院資訊處製作；財團法人民間司法改革基金會備份。
